臺灣臺南地方法院民事裁定　　　　　　　 
110年度婚字第9號
原      告  甲○○

被      告  乙○○
上列當事人間請求離婚等事件，本院裁定如下：
    主    文
本件移送臺灣屏東地方法院。
    理    由
一、按法院受理家事事件之全部或一部不屬其管轄者，除當事人
    有管轄之合意外，應依聲請或依職權以裁定移送於其管轄法
    院。次按離婚事件，專屬下列法院管轄：㈠夫妻之住所地法
    院。㈡夫妻經常共同居所地法院。㈢訴之原因事實發生之夫或
    妻居所地法院，家事事件法第6條第1項前段、第52條第1項
    分別定有明文。另觀諸同法第52條立法理由謂：「……依民法
    第1002條規定：『夫妻之住所，由雙方共同協議之；未為協
    議或協議不成時，得聲請法院定之。法院為前項裁定前，以
    夫妻共同戶籍地推定為其住所。』故原則上夫妻住所為同一
    。然現今婚姻形態多樣，婚姻事件中有爭執而提起訴訟之夫
    妻，或經常居住於共同戶籍地以外之處所，或無共同戶籍地
    ，或無法依上開民法規定達成協議，亦未聲請法院定住所地
    ，或常已各自分離居住，故為因應時代變遷及婚姻態樣多元
    化的現象，爰以夫妻之住所地、經常共同居所地、訴之原因
    事實發生之夫或妻居所地之法院定專屬管轄法院。」等語，
    既稱「原則上夫妻住所為同一」，可知該條第1項第1款所稱
    之「夫妻之住所地法院」，係指夫妻之共同住所地法院而言
    (最高法院95年度台抗字第595號裁判意旨參照)。
二、經查，本件原告雖向本院起訴請求准與被告離婚，惟依原告
    所提起訴狀、戶口名簿及本院於民國110年1月18日以公務電
    話詢問原告所做成之電話記錄所示，兩造於87年11月7日結
    婚，婚後即共同居住在「屏東縣○○鄉○○街00巷00號」之住所
    ，兩造未曾在臺南共同居住等情，堪認兩造婚後確有共同居
    住在上開屏東縣住所之合意，且有同住逾20年之久住事實。
    此外，依原告所主張之離婚原因事實係被告因借款未還遭追
    債，致原告與兩造女兒心生恐懼，嗣被告於109年8月19日離
    家出走，惡意遺棄原告在繼續狀態等情，均源於兩造在屏東
    縣同住時所發生，揆諸上揭說明，兩造共同住所地既為屏東
    縣，本件離婚事件應專屬臺灣屏東地方法院管轄。綜上，本
    件應由臺灣屏東地方法院管轄，原告向無管轄權之本院起訴
    ，自有違誤，爰依職權將本件移送於所管轄之臺灣屏東地方
    法院。
三、依家事事件法第6條第1項前段，裁定如主文。
中    華    民    國   110    年     1    月    20    日
                  家事法庭    法  官  陳鈺雯
以上正本係照原本作成。
如對本裁定抗告，須於裁定送達後10日內向本院提出抗告狀，並
應繳納抗告費新臺幣1,000元。
中    華    民    國   110    年     1    月    21    日
                              書記官  李鎧安